【裁判字號】    91,交聲更,50
【裁判日期】    921001
【裁判案由】    違反道路交通管理處罰條例聲明異議
【裁判全文】
臺灣臺北地方法院交通事件裁定                    九十一年度交聲更字第五○號
    原處分機關  台北市交通事件裁決所
    異  議  人
    即受處分人  甲○○  男  四十四歲（民國四十八年四月十七日生）
右列異議人即受處分人因違反道路交通管理處罰條例案件，對於台北市交通事件裁決
所中華民國九十一年三月十三日所為之處分（原處分案號：北市裁三字第裁二二－Ａ
ＢＶ二四三八Ｏ三號），聲明異議，本院於九十一年十月二十一日以九十一年度交聲
字第四八九號裁定，駁回其異議，受處分人提起抗告，經臺灣高等法院於九十一年十
一月二十九日以九十一年度交抗字第九九四號裁定，發回本院更為裁定，本院裁定如
左：
    主  文
原處分撤銷。
異議人不罰。
    理  由
一、本件異議人即受處分人甲○○為計程車司機，於民國九十年十月二十九日二十二
    時五分許，駕駛車號二Ｒ－二三七號營業小客車，沿台北市○○○路北向南行駛
    ，途經台北市○○○路與信義路口時，本應注意與左右來車保持安全距離，並隨
    時留意車況以採取必要之安全措施，且依當時情形，並無不能注意之情事，竟疏
    於注意而未留意左側車道有被害人黃雯琪所騎乘車牌號碼ＳＳＳ─三二三號之輕
    型機車沿同路同南行駛而至，異議人未保持安全距離貿然左轉信義路，致其所駕
    駛之上開車輛擦撞被害人黃雯琪所騎乘機車之右前車身，致其重心不穩滑倒並因
    而受有多處擦傷及頭暈等傷害，詎異議人駕車肇事致被害人受傷後，竟未採取救
    護或其他必要之措施，或向警察機關報告，而逕自駛離逃逸，迨經目擊證人林坤
    緯、歐芳宇尾隨攔截異議人告知其撞傷人之犯行，異議人仍否認犯行逕行離去，
    經目擊證人抄下異議人車牌號碼後，始知上情。嗣經台北市政府警察局大安分局
    交通分隊於九十一年一月七日以異議人有違反道路交通管理處罰條例第六十二條
    第一項規定之行為掣單舉發，異議人雖於到案日期前提出申訴，然原處分機關經
    調查後仍認異議人有前開違規行為，而於九十一年三月十三日依道路交通管理處
    罰條例第六十二條第一項，裁處吊銷異議人駕駛執照之處分。
二、訊據異議人雖坦承於右開時、地駕駛前揭車牌號碼之營業小客車行經前開路口之
    事實，惟否認有任何肇事逃逸而違反道路交通管理處罰條例規定之行為，辯稱：
    本件案發時間為九十年十月二十九日，然處分機關卻遲至九十一年三月十三日始
    舉發裁決，顯已逾道路交通管理處罰條例第九十條第一項三個月之期限；又其當
    日駕車沿復興南路行駛至信義路口左轉，並沿信義路行駛到與大安路之交岔路口
    遇紅燈暫停時，始有一部自小客車駕駛人告知其撞到機車騎士致該其摔倒，伊立
    刻掉頭回到復興南路口卻不見任何機車在該路口，且其事後查看其車輛亦無任何
    刮痕或損傷，因此才離去，根本不知道有撞傷人一事，更無肇事逃逸之行為等語
    ，資為辯解。
三、經查：
(一)、按道路交通管理處罰條例第九十條前段規定，違反本條例之行為，自行為成立之
    日起，行為有連續或繼續之狀態者，自行為終了之日起，逾三個月不得舉發，本
    件台北市政府警察局大安分局交通分隊係於九十一年一月七日掣單舉發異議人前
    開違規行為，並未逾道路交通管理處罰條例第九十條前段規定之時間，異議人將
    裁決日期誤為舉發日期，容有誤會，先予敘明。
(二)、按犯罪事實應依證據認定之，無證據不得推定其犯罪事實，又不能證明被告犯罪
    者，應諭知無罪之判決，刑事訴訟法第一百五十四條第一項、第三百零一條第一
    項分別定有明文。刑事訴訟法上所謂認定犯罪事實之證據，係指足以認定被告確
    有犯罪行為之積極證據而言，苟積極證據不足為不利於被告事實之認定時，即應
    為有利於被告之認定，更不必有何有利之證據，最高法院分別著有二十九年上字
    第三一○五號判例及三十年上字第八一六號判例可資參照；另行為非出於故意或
    過失者，不罰。過失行為之處罰，以有特別規定者為限，刑法第十二條定有明文
    ，故刑法第一百八十五條之四駕駛動力交通工具肇事，致人死傷而逃逸罪，行為
    人之駕車肇事致人死傷雖非出於故意，但仍須知悉肇事致人死傷之事實，猶予逃
    逸，始足當之，若行為人不知其已肇事並致人死傷，縱然逃逸，亦與本罪之構成
    要件不合，最高法院九十一年度台上字第一一二四號判決意旨足以參照。
(三)、前揭關於本件異議人肇事致人受傷而逃逸之事實，業經臺灣臺北地方法院檢察署
    檢察官以：(1)被害人黃雯琪於車禍後自承僅有雙腳多處擦傷，且並未立即就醫及
    取據診斷書，目擊證人歐芳宇、林坤緯雖證稱被告（即本件異議人）與被害人發
    生擦撞，然並未提及被害人受有傷害，是即難以證明被害人確受有傷害；(2)況本
    件車禍後，被告雖無下車，但表示經一男一女提示後曾駛返查看，並未看到被害
    人等情，核與被害人傷勢輕微，恐自行爬起並離開肇事現場之可能情況堪符；(3)
    被告甲○○所有車牌號碼二Ｒ─二三七號營業小客車四週車身並未有明顯之擦撞
    痕，有卷附道路交通事故補充資料表及車輛相片四張附卷可參等語為由，以查無
    其他積極證據可認本件異議人確有因車禍過失造成被害人受傷之明知，則其所為
    與刑法第一百八十五條之四肇事逃逸罪之構成要件有間，因認犯罪嫌疑不足而為
    不起訴處分，此有九十一年度偵字第一二八四二號不起訴處分書一份在卷可按，
    並經本卷依職權調閱前揭偵查卷宗查核屬實，是本院審酌被害人黃雯琪與證人歐
    芳宇、林坤緯對肇事經過情形之證述、被害人所騎乘機車僅有前右側照後鏡損壞
    之情況，本院認系爭車禍所發生碰撞之力道及聲響並非巨大，本件異議人於左轉
    信義路之際，並未發現發生車禍之事實，應堪認定，則異議人主張其主觀上並不
    知道已經肇事之情形，應為可採，揆諸首揭說明，故異議人肇事致人受傷而逃逸
    之事實，無以認定。
(四)、綜上所述，原處分機關所舉發之違規事證，尚難認定。從而，原處分機關依道路
    交通管理處罰條例第六十二第一項規定，裁處吊銷異議人駕駛執照之處分，確有
    違誤，本件受處分人之聲明異議為有理由，原處分應予撤銷。
四、據上論斷，應依道路交通案件處理辦法第二十條前段，裁定如主文。
中      華      民      國    九十二    年      十      月      一      日
                                          臺灣臺北地方法院交通法庭
                                              法  官  鄧德倩
右正本證明與原本無異。
如不服本裁定，應於送達後五日內，向本院提出抗告狀。
                                              書記官  石幸代
中      華      民      國    九十二    年      十      月      一      日


司法院資訊處製作；財團法人民間司法改革基金會備份。
